【裁判字號】    99,台非,156
【裁判日期】    990610
【裁判案由】    強盜
【裁判全文】
最高法院刑事判決              九十九年度台非字第一五六號
上  訴  人  最高法院檢察署檢察總長
被      告  甲○○
上列上訴人因被告強盜案件，對於台灣高等法院中華民國九十九
年一月七日第二審確定判決（九十八年度上訴字第三七九五號，
起訴案號：台灣基隆地方法院檢察署九十八年度少連偵字第一○
號），認為違法，提起非常上訴，本院判決如下：
    主  文
上訴駁回。
    理  由
非常上訴理由稱：「按判決不適用法則或適用不當者，為違背法
令，刑事訴訟法第三百七十八條定有明文。又被告以外之人於審
判外之陳述，不符刑事訴訟法第一百五十九條之一至之四之規定
，而經當事人於審判程序同意作為證據，法院審酌該言詞陳述或
書面陳述作成時之情況，認為適當者，始得為證據，刑事訴訟法
第一百五十九條之五第一項規定甚明。查本件原判決以被告甲○
○與少年葉○○等五人協議，於（民國）九十八年三月六日凌晨
一時許，搭乘不知情之高俊吉所駕駛之車牌號碼四七○─ＦＮ號
營業用小客車，駛至瑞芳鎮瑞芳高工旁停車，由甲○○、劉○○
留在車內等候接應，而葉○○、賴○○及楊○○（後四人之名字
及年籍均詳卷）下車，進入『台北縣瑞芳鎮○○路一九八號』之
ＯＫ便利商店，以西瓜刀架在店員陳忠燄右頸部位等強暴方式，
致使陳忠燄不能抗拒，任由渠等取走現金新台幣（下同）五千二
百元，由葉○○、賴○○、楊○○各分得九百元，另一千八百元
支付住宿費用，餘款購買食物供五人共同食用，論處被告結夥攜
帶兇器強盜罪刑，固非無見。惟本件被告之辯護人於原審調查證
據時答稱：『我們主張警詢筆錄沒有證據能力』，並於言詞辯論
時稱：『賴○○、葉○○的部分，他們說在警訊（詢）時因為太
緊張，所以講的話很多都不實在，所以我們認為警訊（詢）時的
證明力跟證據能力有問題』（見原審卷第九十八頁反面、第一百
頁反面審判程序筆錄），顯然被告及其辯護人並未同意該警詢之
陳述具有證據能力。乃原判決竟以『本件被害人陳忠燄、證人柯
致平及簡志賢於警詢時之陳述，證人即被害人陳忠燄、證人簡志
賢於偵查中之證述，及共犯即少年賴○○、楊○○、葉○○、劉
○○等於警詢時及偵查中之證述，雖均屬被告以外之人於審判外
之言詞陳述，惟被告及辯護人迄本院行審理程序調查證據時，知
悉上述證據係傳聞證據，均當庭表示無意見（見本院卷第四一頁
反面、本院九十八年十二月十七日審判程序筆錄第十三頁至第十
六頁），未就此部分之證據能力聲明異議，本院審酌該等言詞陳
述作成時之情況，尚無違法不當及證明力明顯過低之瑕疵，且被
害人陳忠燄、少年楊○○、葉○○、劉○○等人於本院審理中亦
均到庭作證並進行交互結（詰問），渠等於警詢時及偵查中之證
述，與本案待證事實間既復具有相當之關聯性，以之為本案證據
並無不當』，並採賴○○等於警詢時之證述，為被告係以自己犯
罪意思參與犯罪構成要件以外行為，而屬本件加重強盜罪之共同
正犯之認定依據，有與卷內資料不相適合之違背法令。案經確定
，爰依刑事訴訟法第四百四十一條、第四百四十三條提起非常上
訴，以資糾正。」等語。
本院按：除刑事訴訟法第三百七十九條外，訴訟程序雖係違背法
令，而顯然於判決無影響者，不得為上訴之理由，刑事訴訟法第
三百八十條定有明文。又證據違法，屬於訴訟程序違背法令。事
實審法院援用某項證據，固有不當，然除去該項證據，仍應為同
一事實之認定者，即顯然於判決不生影響，自無刑事訴訟法第四
百四十七條之適用。本件原確定判決認定被告甲○○於九十八年
三月六日凌晨二時十九分許，與少年劉○○、葉○○、賴○○、
楊○○結夥攜帶兇器，在台北縣瑞芳鎮○○路一九八號ＯＫ便利
商店內，以分持西瓜刀架在店員陳忠燄脖子上之強暴方式，至使
陳忠燄不能抗拒，而交出該店收銀機及金庫內之現金共五千二百
元等情。係以上開結夥攜帶兇器強盜之事實，業據被告在警詢時
、偵查中及原審自白在卷，核與少年劉○○、葉○○、賴○○、
楊○○在警詢時、偵查中及第一審少年法庭之證述，陳忠燄、簡
志賢於警詢時及偵查中之證言，陳忠燄、林俊雄在第一審少年法
庭少年保護事件調查中之證詞等相符，復有上開便利商店內之監
視錄影畫面翻拍照片四張、第一審少年法庭勘驗筆錄、現場照片
三十一張，扣案之西瓜刀二支、頭套二只、手套三個等在卷可按
，為其所憑之證據及認定之理由。則原確定判決，顯非以上開證
人等在警詢時之陳述為唯一證據，即令前揭證人等在警詢時之陳
述有非常上訴意旨指稱之無證據能力情形，惟除去此部分證據，
原審綜合案內其他所有證據，既仍應為被告結夥攜帶兇器強盜財
物之同一犯罪事實認定，即顯然於原確定判決不生影響，依首揭
說明，自不得提起非常上訴。況被告及其辯護人在原審準備程序
期日，經受命法官詢以：「對於檢察官所提上開犯罪事實之證據
方法及證據能力，有何意見？」時，被告稱：「沒意見」，辯護
人稱：「證據能力沒意見」（見原審卷第四一頁反面）；雖辯護
人在原審審判期日經詢以：「對卷附基隆地院九十八年度少訴字
第六號、九十八年度少調字第五十號強盜案件等資料有何意見？
（提示卷宗）」時，陳稱：「我們主張警詢筆錄沒有證據能力」
（見原審卷第九八頁反面），但上開詢問及提示之九十八年度少
訴字第六號、九十八年度少調字第五十號等卷宗內，並無任何警
詢筆錄，自難憑此遽認辯護人係就前開證人等在警詢時之陳述爭
執其證據能力。至辯護人在言詞辯論時，固另稱：「賴○○、葉
○○的部分，他們說在警訊（詢）時因為太緊張，所以講的話很
多都不實在，所以我們認為警訊（詢）時的證明力跟證據能力有
問題」，但所謂「講的話很多都不實在」云云，核屬就證據證明
力之爭執，亦難認係已就在警詢陳述時之證據能力提出異議。原
審據以論斷被告及辯護人就上開證人等在警詢時陳述之證據能力
，未聲明異議，與卷內資料即無不合，亦無非常上訴意旨指稱之
違法可言。本件非常上訴為無理由，應予駁回。
據上論結，應依刑事訴訟法第四百四十六條，判決如主文。
中    華    民    國  九十九  年    六    月    十    日
                      最高法院刑事第六庭
                          審判長法官  謝  俊  雄
                                法官  陳  世  雄
                                法官  魏  新  和
                                法官  徐  文  亮
                                法官  吳  信  銘
本件正本證明與原本無異
                                      書  記  官
中    華    民    國  九十九  年    六    月   十五   日
                                                      Ｅ

司法院資訊處製作；財團法人民間司法改革基金會備份。
